【裁判字號】    95,家抗,4
【裁判日期】    950807
【裁判案由】    返還受領利益
【裁判全文】
臺灣高等法院臺南分院民事裁定           95年度家抗字第4號
抗  告  人  戊○○
訴訟代理人  林祈福  律師
抗告人因與相對人乙○○、甲○○.
五人間返還受領利益事件，對於中華民國95年5月15日台灣台南
地方法院93年度重訴字第1號裁定提起抗告，本院裁定如下：
    主  文
原裁定廢棄。
    理  由
一、本件抗告意旨略以：本件起訴後，經抗告人分別為部分訴之
    撤回、部分減縮或變更訴之聲明，原審既於民國（下同）95
    年5月15日根據抗告人原起訴狀核定本件訴訟標的價額，未
    包含撤回本件原審被告陳傳池、陳麗容、張貽萍之訴部分，
    足見訴經撤回，與未起訴同，無所謂起訴時之交易價額，自
    無從核定訴訟標的價額。而訴之變更，乃提起新訴代替舊訴
    ，舊訴發生撤回之效力，故原審上開裁定一方面仍就訴之變
    更後已有撤回效力之舊訴課徵裁判費，另一方面卻對撤回其
    他被告陳傳池等3人部分未予課徵，理論上難為一致。另本
    件為主觀訴之合併，應有民事訴訟法第77條之2之適用，原
    審上開裁定卻對抗告人之請求逐一課徵裁判費，再予加總，
    未就抗告人主張之數項標的合併計算價額，亦有違誤，為此
    提起本件抗告，請求廢棄原裁定等語。
二、經查：抗告人於93年1月16日原起訴請求相對人乙○○應給
    付伊新台幣（下同）2億6886萬3175元、相對人甲○○應給
    付伊普誠科技股票1000張（即100萬股）、相對人丁○○應
    給付伊普誠科技股票500張（即50萬股）及6500萬元、相對
    人丙○○應給付伊4500萬元、相對人己○○應給付伊5700萬
    元，及原起訴被告陳傳池、陳麗容應分別給付伊普誠科技股
    票500張、300張（即各50萬股、30萬股）、原起訴被告張貽
    萍應給付伊3367萬元（原審補卷第5頁、第6頁），有起訴狀
    記載足憑。嗣抗告人數次為訴之減縮、變更訴之聲明或撤回
    部分起訴，其中除於93年11月16日具狀請求撤回原起訴被告
    陳傳池、陳麗容、張貽萍部分之訴外，最後以95年3月14日
    具狀減縮相對人乙○○應給付金額為1000萬元、相對人甲○
    ○應給付金額為2574萬元（減縮原請求標的為普誠科技股票
    44萬股，並變更請求以每股58.5元計算請求金額如上）、相
    對人丁○○應給付房地部分金額為1130萬9800元（其餘普誠
    科技股票部分撤回）、相對人丙○○應給付521萬8337元、
    相對人己○○應給付1721萬8337元，此有抗告人歷次提出書
    狀在卷足按，並經本院調閱原審法院93年度重家訴字第1號
    卷宗查核屬實，復為兩造於本院所不爭，堪信真正。
三、抗告意旨稱：本件訴訟標的價額及訴訟費用，應以抗告人減
    縮後之請求金額為核定，原裁定以起訴時之價額計算，係有
    違誤等語。經查：
  (一)本件抗告人於93年1月20日起訴時主張之訴訟標的價額，相
    對人乙○○部分2億688 6萬3175元、相對人甲○○部分普誠
    科技股票1000張（即100萬股）、相對人丁○○部分普誠科
    技股票300張（即30萬股）及6500萬元、相對人丙○○部分
    4500萬元及相對人己○○部分5700萬元，另原審被告張貽萍
    部分3367萬元、原審被告陳麗容部分普誠科技股票500張（
    即50萬股）、原審被告陳傳池部分普誠科技股票500張，有
    起訴狀在卷足憑（原審補卷第5頁、第6頁），業見上述。
  (二)抗告人於93年1月16日提起本訴後，經原審法院於93年1月28
    日裁定限期命抗告人補繳裁判費466萬7233元（原審補卷第
    52頁），抗告人僅繳納其中58萬9032元，原審法院依法原應
    以裁定駁回其訴，詎原審法院未予駁回，仍予逕行訴訟程序
    ，嗣於95年5月3日更正核定抗告人應繳裁判費為90萬4397元
    ，並命抗告人補繳裁判費31萬5374元（90萬4397元-58萬902
    3元=31萬5374元），惟上開裁定經相對人提起抗告後，原審
    於95年5月15日重新核定抗告人應繳裁判費之金額共為437萬
    9139元，並命抗告人補繳379萬0107元（437萬9139元-已繳
    58萬9032元=379萬0107元），抗告人則依原審95年5月3日裁
    定補繳裁判費31萬5374元，此有原審法院95年5月15日裁定
    在卷足按，並為兩造所不爭，依此計算，抗告人於原審繳納
    裁判費之金額僅90萬4397元（58萬9023元＋31萬5374元=90
    萬4397元），其餘部分則未繳納，亦堪認定。
  (三)按「訴經撤回者，視同未起訴。」、「核定訴訟標的之價額
    ，以起訴時之交易價額為準；無交易價額者，以原告就訴訟
    標的所有之利益為準。」、「以一訴主張數項標的者，其價
    額合併計算之。」、「訴之變更或追加，其變更或追加後訴
    訟標的之價額超過原訴訟標的之價額者，就其超過部分補徵
    裁判費。」，民事訴訟法第263條第1項、第77條之1第2項、
    第77條之2第1項前段、第77條之15分別定有明文。又「按計
    算上訴利益準用關於計算訴訟標的價額之規定，而訴訟標的
    之價額由法院核定。又核定訴訟標的之價額，以起訴時之交
    易價額為準，無交易價額者，以原告就訴訟標的所有之利益
    為準。再者起訴後為訴之變更或追加，應以變更或追加後新
    訴之訴訟標的核定其價額，此觀民事訴訟法第466條第4項、
    第77條之1第1項第2項、第77條之15第3項之規定即甚明。」
    並有最高法院95年度台抗字第225號裁定可稽。茲查抗告人
    於起訴後，撤回對原起訴被告陳傳池（同上股票500張）、
    陳麗容（同上股票500張）、張貽萍（3367萬元）等3人之訴
    ，另減縮對相對人乙○○應給付金額之請求為1000萬元（原
    請求2億6886萬3175元）、相對人甲○○部分減縮請求之金
    額為2574萬元（減縮原請求標的為普誠科技股票44萬股，兩
    造不爭執每股按58.5元計算）、相對人丁○○部分減縮請求
    金額為1135萬9800元（其餘普誠科技股票30萬股部分撤回）
    、相對人丙○○減縮請求金額為521萬8337元、相對人己○
    ○部分減縮請求金額為1721萬8337元（其中房地部分521萬
    8337元；給付現金1200萬元），此有抗告人95年3月14日準
    備書狀可稽（原審卷5第6頁），並為相對人所不爭。依上說
    明，上開抗告人撤回或減縮（性質亦為撤回）部分，視同未
    經起訴，依法應自原起訴之訴訟價額中扣除。依此計算抗告
    人之起訴訴訟標的之價額，相對人乙○○部分1000萬元（裁
    判費用為10萬元）；相對人甲○○部分2574萬元（裁判費用
    為23萬8512元）；相對人丁○○部分1135萬9800元（裁判費
    用為11萬1880元）；相對人丙○○減縮請求金額為521萬833
    7元（裁判費用為5萬2678元）；相對人己○○部分減縮請求
    金額（或價額）為1721萬8337元（裁判費用為16萬3536元）
    ；累計抗告人應負擔之裁判費用共為66萬6606元。
四、綜上所述，抗告人所提起之本訴，業經抗告人減縮應受判決
    之金額，而減縮後之起訴價額，分別為相對人乙○○部分10
    00萬元（裁判費用為10萬元）；相對人甲○○部分2574萬元
    （裁判費用為23萬8512元）；相對人丁○○部分1135萬9800
    元（裁判費用為11萬1880元）；相對人丙○○減縮請求金額
    為521萬8337元（裁判費用為5萬2678元）；相對人己○○部
    分減縮請求金額為1721萬8337元（裁判費用為16萬3536元）
    ，累計抗告人應負擔之裁判費用為66萬6606元。茲抗告人於
    原審業已繳清裁判費用90萬4397元，原審法院95年5月15日
    仍以抗告人減縮或變更訴之聲明前之訴訟標的價額重新核定
    抗告人裁判費用額為437萬9139元，並命抗告人再繳納裁判
    費用379萬0107元，逾期未繳即駁回未繳部分之訴訟，洵有
    未洽，抗告意旨指摘原裁定不當，求為廢棄，為有理由，應
    由本院將原裁定廢棄，並發回由原審法院另為妥適之處理。
據上論結，本件抗告為有理由，依民事訴訟法第四百九十二條裁
定如主文。
中    華    民    國    95    年    8    月    7      日
                  民事第三庭    審判長法  官  陳光秀
                                      法  官  李文賢
                                      法  官  曾平杉
上為正本係照原本作成。
如不服本裁定，僅得於收受本裁定正本送達後10日內以適用法規
顯有錯誤為理由，向本院提出再抗告狀（須附繕本1份及繳納再
抗告裁判費新台幣1000元），並經本院許可後始可再抗告於最高
法院。
中    華    民    國    95    年    8    月    8      日
                                      書記官  葉秀珍
【附記】
民事訴訟法第495條之1第2項準用同法第466條之1第1、2項規定
：
I對於第二審判決上訴，上訴人應委任律師為訴訟代理人。但上
  訴人或其法定代理人具有律師資格者，不在此限。
II上訴人之配偶、三親等內之血親、二親等內之姻親，或上訴人
  為法人、中央或地方機關時，其所屬專任人員具有律師資格並
  經法院認為適當者，亦得為第三審訴訟代理人。
                                                  J


司法院資訊處製作；財團法人民間司法改革基金會備份。
